臺灣士林地方法院刑事判決　　　　　　　 96年度訴緝字第2號
公　訴　人　臺灣士林地方法院檢察署檢察官
被　　　告　丙○○
　　　　　　　　　　（另案在臺灣臺北監獄士林分監執行中）
選任辯護人　蔡海水律師
上列被告因加重強盜罪案件，經檢察官提起公訴（95年度偵字第
3986號），本院判決如下：
    主  文
丙○○意圖為自己不法之所有，結夥三人以上，攜帶兇器，以強
暴至使不能抗拒，而取他人財物，未遂，處有期徒刑肆年貳月，
未扣案之番刀壹把沒收。
    事  實
一、丙○○、乙○○、甲○○（乙○○及甲○○部分，已另行審
    結確定）及姓名年籍均不詳已滿18歲之男子（下稱甲男）原
    計劃前往臺北縣汐止市○○路217 巷26號顏德松住處行竊，
    惟其4 人於民國94年10月19日16時許前往該址按電鈴測試後
    ，發覺有菲籍女傭Serami Susie Jimenez（下稱蘇西）在家
    ，不易竊盜，而欲放棄，惟嗣在丙○○堅持作案下變更犯意
    ，乃意圖為自己不法之所有，共同謀議以強暴至使不能抗拒
    之方式強取財物，並先推由丙○○及甲男再次去按電鈴，待
    蘇西回應啟門後不久，乙○○再攜帶丙○○所有客觀上足以
    對於人之生命、身體、安全構成威脅之番刀1 把與甲○○抵
    達門口，由乙○○伺機以番刀架在蘇西左側前胸上肩處，至
    使不能抗拒，結夥欲強取該處之財物。蘇西見此立即閃躲欲
    行抗拒，並因而向後跌坐，乙○○為繼續施以強暴，乃伸手
    抓住蘇西左手臂並加以壓制，造成蘇西受有左手臂、右大腿
    瘀傷等傷害，旋因蘇西大聲喊叫，其4 人尚未取得任何財物
    前，即因害怕引發他人注意，而自行離去。
二、案經臺北縣政府警察局汐止分局報告臺灣士林地方法院檢察
    署檢察官偵查起訴。
    理  由
壹、關於證據能力部分：
一、蘇西、乙○○、甲○○於警詢時所為之陳述：
  (一)按被告以外之人於審判外之言詞或書面陳述，除法律有規定
    者外，不得作為證據，刑事訴訟法第159 條第1 項定有明文
    。
  (二)查蘇西、乙○○、甲○○就被告而言，均屬被告以外之人，
    其3 人於警詢時所為之陳述，均屬被告以外之人於審判外所
    為之陳述，而被告及辯護人於準備程序中爭執此部分之證據
    能力，經查並無法律規定得為證據之例外情形，依照前開法
    律規定，應無證據能力。
二、乙○○於偵查中所為之陳述：
  (一)按證人依法應具結而未具結者，其證言，不得作為證據，刑
    事訴訟法第158 條之3 定有明文。
  (二)查乙○○為本案共犯，在偵查中則為本案之共同被告，其於
    檢察官偵訊中所述涉及本案被告丙○○部分，兼具證人之身
    分，依法應為具結，以擔保其所言真實。惟其於95年3 月9
    日檢察官偵訊為陳述時，未經具結，被告及辯護人於準備程
    序中爭執此部分之證據能力，依照前開法律規定，應無證據
    能力。
三、顏德松及賴俊宏於警詢所為陳述：
  (一)按被告以外之人於審判外之陳述，雖不符刑事訴訟法第159
    條之1 至第159 條之4 規定，而經當事人於審判程序同意作
    為證據，法院審酌該言詞陳述或書面陳述作成時之情況，認
    為適當者，亦得為證據，刑事訴訟法第159 條之5 第1 項定
    有明文。
  (二)查顏德松及賴俊宏係被告以外之人，其2 人於司法警察調查
    時所為之陳述，雖不符合刑事訴訟法第159 條之1 至第159
    條之4 規定得為證據之情形，惟被告於本院審理時同意採為
    證據，本院審酌該言詞陳述作成時之情況，認採為本案認定
    犯罪事實之證據，並無不當，依照前開法律規定，顏德松及
    賴俊宏於警詢所為陳述，得為證據。
四、蘇西、顏德松及甲○○於偵查中向檢察官所為之陳述：
  (一)按被告以外之人於偵查中向檢察官所為之陳述，除顯有不可
    信之情況者外，得為證據，刑事訴訟法第159 條之1 第2 項
    定有明文。而所謂顯有不可信之情況，既涉證據能力有無之
    判斷，應指其陳述時外在環境是否存在顯然足以影響其意思
    自由之不當外力及陳述之人是否對於所言之法律效果顯然存
    有誤解而言，尚不包含對於證人證詞內容憑信性等證據證明
    力評價之判斷，否則即將證據能力與證據力之判斷混為一談
    。
  (二)查蘇西及顏德松係被告以外之人，共犯甲○○就被告而言，
    本質上亦屬被告以外之人，其3 人於偵查中經檢察官以證人
    之身分訊問，於具結後向檢察官所為之陳述，未見有顯然不
    可信之情況，依照前開法律規定，得為證據。
五、乙○○於本院95年度訴字第391號審理時所為之陳述：
  (一)按被告以外之人於審判外向法官所為之陳述，得為證據，刑
    事訴訟法第159 條之1 第1 項定有明文。而本條規定乃直接
    審理原則之例外，故所謂「審判外」，應包括非以被告為審
    理對象之審判程序。
  (二)查共犯乙○○就被告而言，本質上亦屬被告以外之人，其在
    本院95年度訴字391 號案件於95年5 月10日審理時，經具結
    後以證人身分接受交互詰問所為之證述，雖屬被告以外之人
    在本案被告審判外向法官所為之陳述，惟依照前開法律規定
    ，亦得為證據。
貳、得心證之理由：
一、訊據被告丙○○固不否認於94年10月19日16時許與乙○○、
    甲○○一起前往臺北縣汐止市○○路217 巷26號，惟矢口否
    認有何強盜未遂之犯行，辯稱：是乙○○說之前在該處工作
    ，施工完畢忘記把工具帶走，要求伊用英文去向外勞說，伊
    只是幫忙朋友，不知道乙○○及甲○○要行竊及強盜，番刀
    也不是伊的云云。辯護人則為被告辯護略稱：被告是為了幫
    乙○○取回工具，其無法預期乙○○及甲○○持刀驚嚇菲傭
    ，且被告有勸阻乙○○，當時無人要求菲傭拿出屋內財物，
    被告並無行搶之行為，亦無法預見，毋庸負擔刑責云云。
二、經查前揭犯罪事實業據共犯甲○○於偵訊時以證人之身分證
    稱：94年10月19日16時許，伊與丙○○、乙○○及1 名不詳
    姓名之男子到臺北縣汐止市○○路217 巷26號強盜財物…伊
    只認識丙○○，另外2 人都是當天第1 次見面，他們看起來
    像是丙○○的朋友，是丙○○約伊過去的…剛開始要去偷，
    後來發現屋內有人，就變成搶…有人去按電鈴，有一個菲傭
    來開門…伊等就走進去，…因為菲傭一直叫，伊等會怕，所
    以待不到1 分鐘就走了等語（見臺灣士林地方法院檢察署95
    年度偵字第3986號卷【以下簡稱偵卷】第134 至137 頁），
    並於本院審理時具結證稱：當時菲傭身上是瘀傷而已，是去
    撞到或捏到而已等語（見本院訴緝卷第50頁），核與共犯乙○○於本院95年訴字第391 號審理時具結後證稱：伊於94年
    10月19日16時許，與甲○○、丙○○及看起來18、19歲之甲
    男到汐止長青路顏德松的住處，原本要去行竊，丙○○先去
    按電鈴，發現裡面有人，…本來要放棄，但丙○○堅持要做
    ，他說他有帶刀子，由1 個人壓制菲傭…伊最後才進去的，
    菲傭轉頭，伊就拿刀子架在她左胸延伸到肩膀的位置，刀鋒
    向她的脖子，甲○○則站在旁邊。後來菲傭倒在地上，開始
    尖叫…伊去抓她的手，並壓著她避免掙扎，…後來並沒有實
    際拿到財物，因為她一直尖叫等語（見本院訴字卷第77至82
    頁），另亦於本院審理時具結證稱：丙○○知道要去偷…不
    然他們去按電鈴作什麼？第1 次他們去按電鈴回來車上，就
    說有人，沒有辦法偷…後來說要搶，丙○○知道要搶…伊說
    伊怕被菲傭認出來，所以他們2 個先進去騙一下菲傭，不要
    讓菲傭一開門就認出伊，…由丙○○與甲○○先去騙菲傭，
    再由你拿刀去壓制菲傭的作案手法，是伊與丙○○等人在車
    上的時候就已經先講好的等語大致相符（見本院訴緝卷第
    74~75 頁），並據證人蘇西於偵訊時具結證稱：94年10月19
    日16時左右有人按臺北縣汐止市○○路217 巷26號的電鈴，
    伊出來應門，…下樓時，乙○○即曾經帶女兒到案發地點裝
    修房屋的工人忽然自後方拿刀架在伊脖子上，伊受驚欲行反
    抗而大叫，並跌坐在地上…跌坐在地上後，乙○○繼續抓伊
    的手等語屬實（見偵卷第142 至143 頁、第150 頁）。而證
    人顏德松於警詢時亦證稱：伊家中自94年9 月間起，曾經委
    託恆緯實業有限公司進行防水工程，伊曾經看到乙○○帶2
    名女童來上工等語（見偵卷第161 至162 頁），於偵訊時具
    結後證稱：本次家中遭強盜，沒有遺失物品等語（見偵卷第
    151 頁）。再證人賴俊宏於警詢時陳稱：乙○○於94年9 月
    20日左右曾經在恆緯實業有限公司擔任臨時工，並曾經帶其
    女兒至臺北縣汐止市○○路217 巷26號工地上班等語（見偵
    卷第164 頁）。證人顏德松及賴浚宏均證稱乙○○曾經攜女
    前往案發地點工作，證人蘇西據乙○○曾經攜帶女童上工之
    事實，指認乙○○參與本案犯行，其指認自非誤認，且證人
    蘇西前揭就遭強盜過程之證述，又與乙○○、甲○○所為之
    證述情節大致相符，此外並有蘇西左手臂及右大腿受瘀傷之
    照片4 張（見本院訴字卷第92~93 頁）、指認照片1 張（見
    偵卷第72頁）在卷可資佐證，被告前揭強盜犯行，事證明確
    ，堪予認定。
三、被告雖辯稱伊不知道乙○○及甲○○要行竊及強盜云云，然
    查共犯乙○○於本院審理時明確證稱：丙○○知道要偷，事
    後變成搶，作案手法由丙○○與甲○○先去騙菲傭，再由伊
    拿刀壓制菲傭，是在車上就先講好的等語相當明確（見本院
    訴緝卷第74、75頁）。且共犯甲○○於偵訊時證稱：伊只認
    識丙○○，是丙○○約伊過去的，另2 人是當天才第1 次見
    面，看起來像丙○○的朋友等語（見偵卷第134~135 頁），
    可見被告丙○○在該4 人當中處於核心地位，並扮演重要角
    色，其辯稱對於乙○○及甲○○要偷、要搶均事先不知情，
    顯與經驗法則相違。更何況本件作案工具是由被告丙○○攜
    帶提供，亦經共犯乙○○於本院審理時證稱：刀子是丙○○
    帶去的等語屬實（見本院訴緝卷第69頁），被告如係動機純
    正，僅為取回工具，何須帶刀？（經本院質之為何帶刀？其
    無法自圓其說，答稱：伊也不知道要做什麼云云。）其攜帶
    作案刀械出門不但足以佐證其具有強盜犯意，且恰與乙○○
    證稱：原本要偷，嗣因發現菲傭在家而欲放棄，是被告丙○○堅持要做，才變成搶等情節若合符節，被告乃強盜之造意
    者，又豈會不知乙○○及甲○○欲行強盜？更遑論勸阻。
四、至證人乙○○於本院96年2 月2 日審理時雖證稱：當天只有
    3 個人去，是伊提議要去顏德松住處，刀子是伊要求丙○○
    帶的，伊不道刀是誰的，伊是向甲○○提議要偷，沒有跟丙○○講，要搶也是跟甲○○提議的云云。另證人甲○○亦於
    同日證稱：當天只有伊與乙○○、丙○○3 個人云云，惟查
    ：
  (一)甲○○、乙○○均為丙○○之朋友，甲○○、乙○○當天係
    第1 次見面，已詳述如前。乙○○證稱其繞過熟識之丙○○
    ，逕自向第1 次見面之甲○○提議偷竊及強盜，顯然不符常
    情，可證乙○○於96年2 月2 日為證述時，已生迴護被告丙○○之心，其翻異後之證述，可信度低，不能以之為被告有
    利之認定。
  (二)乙○○於本院95年5 月10日審理時證稱：當天除了甲○○、
    丙○○外，還有一個男的，外表看到起大約18、9 歲，20歲
    ，看起來很年輕，伊是與丙○○還有另1 個男的坐捷運去等
    語（見本院訴字卷第76~77 頁），其就甲男之外表、年紀等
    細節為證述，核與證人甲○○於偵訊時證稱：伊只認識丙○○，另2 人都是當天才第1 次見面，他們看起來像丙○○的
    朋友等語相符（見偵卷第134 頁），且其2 人為前開證述時
    ，距離案發時間較近，衡情較接近於真實，證人乙○○及甲○○就此翻異前詞，證稱：其等事後回想，才發覺當時應該
    只有3 人云云，顯為配合被告丙○○之辯解而為證述，難以
    採信。
  (三)乙○○於本院95年5 月10日審理時證稱：丙○○問伊有沒有
    山上的別墅，由丙○○計劃行竊，他們還有1 個朋友，後來
    才一起去，伊後來才知道丙○○有帶1 把刀子，伊到現場才
    知道有刀子，刀子丙○○說是他的，丙○○要伊拿刀子…因
    為丙○○一直慫恿，才達成強盜的決意等語（見本院訴字卷
    第78~86 頁）。乙○○事後於96年2 月2 日審理時翻異其詞
    ，證稱番刀是伊叫丙○○帶的云云，顯與前揭證述不符。而
    番刀既由被告丙○○攜帶提供，丙○○又係其餘3 人所共同
    認識之人，處於核心角色地位，自以丙○○統籌計劃行竊、
    強盜符合常情。另由證人乙○○翻異後證稱：伊不知道番刀
    是誰的云云，與被告丙○○辯稱：番刀是乙○○朋友的云云
    相互扞格，亦可見乙○○事後翻異之證詞，與事實不符，不
    能採信。
  (四)至證人蘇西雖於偵訊時證稱：當時有3 人進入案發地點，其
    中1 人拿不詳物品頂伊肚子云云（見偵卷第142 頁）。另證
    人顏德松亦於警詢時證稱：伊經清點發現1 樓玄關置物櫃內
    新臺幣（以下同）1 萬元已被搶走云云（見偵卷第161 頁）
    。惟查，蘇西在案發時受到驚嚇，其就進入案發地點之人數
    難免因緊張而有所誤算，而其所證述進入案發地點之人數，
    又與被告乙○○及甲○○之供述不同，蘇西此部分證述，應
    與事實不符，不能採信。另其所述其中1 人持不詳物品頂其
    肚子部分，亦無其他證據可資佐證，不能遽信為真。而證人
    顏德松於警詢時證稱1 萬元遭搶部分，嗣已於偵訊時具結後
    證稱：並無財物損失等語（見偵卷第151 頁），足認證人顏
    德松所為1 萬元遭搶之證述，亦與事實不符，不得以之為被
    告不利之認定。
五、綜上所述，本案罪證明確，被告犯行，足堪認定，應依法論
    科。
六、按所謂兇器，其種類並無限制，凡客觀上足對人之生命、身
    體、安全構成威脅，具有危險性之兇器均屬之。被告乙○○
    所攜帶之番刀，乃金屬材質，為足以殺傷人生命、身體之器
    械，應為具有危險性之兇器。又按強盜之著手，應以實施強
    暴、脅迫等行為為標準，既遂與否，以已未得財為標準，若
    僅施用強暴、脅迫等手段，而未取得財物者，仍應以未遂論
    （最高法院23年非字第85號、21年上字第892 號判例參照）
    。本件被告丙○○與乙○○、甲○○及甲男具有以強暴、脅
    迫至使不能抗拒而取他人財物之犯意，並已為強暴行為之實
    施，其4 人已著手強盜行為，不因未向菲傭喝令交付財物，
    而有所不同，其未取得財物，依照前開說明，應以未遂論，
    辯護人以案發當時無人要求菲傭交付財物，認被告毋庸負擔
    刑責，自有誤會。
七、核被告丙○○所為，係犯刑法第330 條第2 項、第1 項之結
    夥3 人以上攜帶兇器強盜未遂罪。共犯乙○○於實行強暴犯
    行時，抓住及壓制被害人，致蘇西受傷之犯行，為強盜未遂
    犯行所吸收，不另論罪。被告丙○○及共犯乙○○、甲○○
    與甲男（並無證據證明未滿18歲，依罪疑惟輕原則，難認係
    少年）就前開加重強盜犯行有犯意聯絡及行為分擔為共同正
    犯。另被告丙○○、乙○○、甲○○及甲男已著手於強暴手
    段之實行，至使蘇西不能抗拒，僅因蘇西喊叫欲行抵抗，害
    怕引發注意而自行離去，尚未取得任何財物，其4 人強取他
    人財物之行為，仍處於未遂階段，為未遂犯，爰酌依刑法第
    25條第2 項規定，減輕其刑。茲審酌被告丙○○正值青壯，
    不思以正途謀取財貨，竟計劃竊盜，選定乙○○曾經從事防
    漏工程之地點為下手之對象，嗣發覺竊盜不易，又謀議以番
    刀架住他人以強取財物，惟因被害人欲行抵抗喊叫而未能得
    逞，未取得任何財物，使用之強制手段造成菲籍女傭受輕微
    之瘀傷，併其生活狀況、品行、智識程度、犯罪行為對於社
    會治安造成重大危害，對於被害人身心造成重大戕害，且被
    告丙○○為強盜犯行之造意者，又係作案工具之提供者，在
    共犯結構中扮演核心角色，犯罪後經通緝到案，耗費司法資
    源，且矢口否認犯行，飾言狡辯，態度難稱良好等一切情狀
    ，量處如主文所示之刑。
八、共犯乙○○攜帶之番刀1 把，為被告丙○○所有，供本案犯
    罪所用之物，此據共犯乙○○證述明確，雖未扣案，但並無
    證據證明已經滅失，爰依刑法第38條第1 項第2 款規定，宣
    告沒收之。
九、又被告行為後刑法曾於94年1 月7 日修正同年2 月2 日公布
    自95年7 月1 日施行，修正後將第26條未遂犯減輕其刑之規
    定移列為第25條第2 項、第28條共同正犯之規定，文字上將
    「實施」修正為「實行」，修正前後處罰之輕重相同，應無
    刑法第2 條比較適用之問題，應依一般法律適用原則，適用
    裁判時法，附此敘明（最高法院95年第21次刑事庭會議決議
    參照）。
十、至辯護人雖另聲請再傳喚蘇西到庭作證，然查本件依據證人
    乙○○及甲○○之證述，待證事實均已臻明確，且蘇西於94
    年1 月7 日又已經搭乘CI635 號班機自中正機場出境，此有
    法務部- 入出境資訊連結作業查詢結果1 份附卷可查（見本
    院訴緝卷第36頁），非但傳喚有實際上之困難，且無傳喚必
    要，亦附此敘明。
據上論斷，應依刑事訴訟法第299 條第1 項前段，刑法第28條、
第330 條第2 項、第1 項、第25條第2 項、第38條第1 項第2 款
，判決如主文。
本案經檢察官黃德松到庭執行職務。
中　　華　　民　　國　　96　　年　　2 　　月　　9 　　日
                  刑事第五庭審判長法  官  周政達
                                  法  官  楊迺伶
                                  法  官  周群翔
以上正本證明與原本無異。
如不服本判決，應於判決送達後10日內，向本院提出上訴狀。
                                  書記官  劉育君
中　　華　　民　　國　　96　　年　　2 　　月　　9 　　日
附錄本案論罪科刑法條全文：
刑法第330 條
犯強盜罪而有第321 條第1 項各款情形之1 者，處7 年以上有期
徒刑。
前項之未遂犯罰之。
